臺灣高等法院民事判決
110年度重上字第683號
上  訴  人  
即被上訴人  許慧文  
訴訟代理人  林舒婷律師
訴訟代理人  謝雨靜律師
被上訴人即  
上  訴  人  成聖潔  

訴訟代理人  董子祺律師
            范瑋峻律師        
複  代理人  劉迦安律師
被  上訴人  鍾建眾  
訴訟代理人  范宗熙律師

上列當事人間請求所有權移轉登記等事件，兩造對於中華民國11
0年5月28日臺灣士林地方法院109年度重訴字第334號第一審判決
，許慧文、成聖潔各自提起上訴，本院於111年7月20日言詞辯論
終結，判決如下：
    主      文
原判決關於命成聖潔應將坐落新北市○○區○○段000地號土地（權
利範圍3分之1）及其上同段964建號建物（門牌號碼新北市○○區○
○路○○○村00號3樓，權利範圍全部）之所有權移轉登記予許慧文
部分，及該部分訴訟費用之裁判均廢棄。
上開廢棄部分，許慧文在第一審之訴駁回。
許慧文之上訴駁回。
第一、二審訴訟費用（除確定部分外）由許慧文負擔。
    事實及理由
一、上訴人即被上訴人許慧文（下逕稱其名）主張：伊於①民國9
    6年3月26日出資向訴外人長虹建設股份有限公司購買坐落臺
    北市○○區○○段○○段0000地號土地（權利範圍250/10,000）及
    其上同段2494建號建物（門號號碼臺北市○○區○○○路0段000
    巷00弄00號6樓，權利範圍全部）、同段2527建號建物（門
    牌號碼臺北市○○區○○○路0段000巷00弄00號地下三層即車位
    編號16號，含共有部分同段2528號建物，下合稱系爭內湖不
    動產）。因伊當時名下已有多筆不動產，為節省地價稅累進
    稅賦課徵，以及適用自用住宅稅率之節稅考量，故將系爭內
    湖不動產借名登記於被上訴人鐘建眾（下逕稱其名）名下。
    鐘建眾於99年11月11日與被上訴人即上訴人成聖潔（下逕稱
    其名）結婚後，系爭內湖不動產則提供其2人作為婚後之住
    所；②於102年7月8日向訴外人楊麗文購買坐落新北市○○區○○
    段000地號土地（權利範圍3分之1）及其上同段964建號建物
    （門牌號碼新北市○○區○○路○○○村00號3樓，權利範圍全部，
    下合稱系爭瑞芳不動產），基於節稅考量而借名登記於成聖
    潔名下。上開不動產之稅賦均係由伊支付、繳納，系爭瑞芳
    不動產復由伊出租並收取租金，是上開不動產確係由伊單獨
    管理、使用及收益，伊與鍾建眾、成聖潔就上開不動產存有
    借名登記契約關係，伊方為真正所有權人。詎料，鍾建眾未
    經伊同意、授權，竟擅自將系爭內湖不動產贈與成聖潔並辦
    妥移轉登記，鐘建眾所為無償行為顯已逾越權限，係屬無權
    處分，且未經伊承認，對伊不生效力。爰類推適用民法第54
    9條第1項關於委任契約得隨時終止之規定，以本件起訴狀終
    止伊與鍾建眾、成聖潔間上開借名登記關係，就系爭內湖不
    動產部分，類推適用民法第541條、第544條、第244條第1項
    、第4項及第767 條第1項規定，請求撤銷鍾建眾、成聖潔間
    所為之贈與契約及所有權移轉登記，回復登記為鐘建眾所有
    。並就系爭內湖不動產及系爭瑞芳不動產部分，依民法第17
    9條、第767條第1項規定，分別請求鍾建眾、成聖潔返還。
    又縱認鐘建眾將系爭內湖不動產移轉予成聖潔係有權處分，
    然鐘建眾明知其僅為系爭內湖不動產之登記名義人，卻移轉
    登記予成聖潔，伊自得依其與鐘建眾間之借名登記契約以及
    民法第226條第1項規定，按系爭內湖不動產於起訴時之價值
    ，向鐘建眾請求債務不履行之損害賠償新臺幣（下同）2,05
    4萬3,660元，而因鐘建眾於移轉系爭內湖不動產後，其名下
    已無其他財產，是其已無資力清償前揭對於伊之債務，則其
    移轉系爭內湖不動產之行為顯然有害於伊之債權，從而伊亦
    得依民法第244第1項或第2項及第4項之規定，請求撤銷鍾建
    眾、成聖潔間就系爭內湖不動產之贈與及所有權移轉行為等
    語（原審為許慧文一部勝訴、一部敗訴之判決，其就敗訴部
    分不服提起上訴，其餘不在本院審理範圍，爰不予贅述）。
    其上訴聲明：㈠原判決不利於許慧文部分廢棄；㈡鍾建眾、成
    聖潔應將系爭內湖不動產於108年4月18日所為之贈與行為及
    108年5月8日所有權移轉物權行為均應撤銷；㈢成聖潔應將系
    爭內湖不動產以夫妻為贈與原因、於108年5月8日向臺北市
    中山地政事務所辦理之所有權移轉登記予以塗銷，回復為鍾
    建眾所有；㈣鍾建眾應將系爭內湖不動產所有權移轉登記為
    許慧文所有。並答辯聲明：成聖潔上訴駁回。
二、成聖潔則以：伊與鐘建眾於99年11月11日結婚，育有3子，
    然伊於108年4月發現鍾建眾發生婚外情，鐘建眾為求伊諒解
    ，遂簽立協議書（下稱系爭協議書），約定鐘建眾將系爭內
    湖不動產贈與伊作為其侵害配偶權損害賠償金之一部分，鐘
    建眾並依約於108年5月8日以夫妻贈與為原因辦妥所有權移
    轉登記，並無民法第86條但書之情形。而系爭內湖不動產於
    移轉登記予伊前，其買賣契約、權狀原均係由鐘建眾保管，
    水費、電費、管理費及貸款亦係由鐘建眾繳納，是系爭內湖
    不動產為鐘建眾所有，並非許慧文出資購買；且鐘建眾更曾
    擔任系爭內湖不動產所屬公寓大廈管理委員會之財務委員、
    實際出席並參與社區事務，鐘建眾乃係自己管理、使用系爭
    內湖不動產，其與許慧文間並無借名登記關係存在。又縱認
    其等就系爭內湖不動產有借名登記關係存在，該借名登記契
    約僅為內部約定，效力不及於伊，故鐘建眾於108年5月8日
    將系爭內湖不動產移轉登記予伊自屬有權處分；況伊於許慧
    文起訴前，並不知悉許慧文與鐘建眾間就系爭內湖不動產有
    借名登記契約，屬善意第三人，依民法第759之1第2項規定
    應受保障，是許慧文起訴請求撤銷伊與鍾建眾間就系爭內湖
    不動產之贈與行為及所有權移轉物權行為、請求塗銷所有權
    移轉登記並回復為被告鐘建眾所有，並無理由。又伊結婚前
    ，許慧文至伊父母家中下聘時，曾表示其有買房子給自己的
    女兒，伊嫁入鍾家，其也會比照辦理。且許慧文出資購買系
    爭瑞芳不動產後，伊曾出資100萬元進行裝修，是許慧文主
    張系爭瑞芳不動產係借用伊名義購買，顯與事實不符。又因
    許慧文與伊約定由其代管系爭瑞芳不動產，因而許慧文以自
    己名義與房客簽訂租賃契約，且其將所收取租金轉交予伊等
    語，資為抗辯。其上訴聲明：㈠原判決不利於成聖潔部分廢
    棄；㈡前開廢棄部分，許慧文於第一審之訴及假執行之聲請
    均駁回；㈢願供擔保，請准宣告免為假執行。並答辯聲明：㈠
    許慧文之上訴駁回；㈡如受不利判決，願供擔保，請准宣告
    免為假執行。
三、鍾建眾陳述略以：伊於90幾年間根本無財力購買系爭內湖不
    動產，該不動產為其母許慧文所購買，縱然後續之貸款300
    餘萬元由伊繳納，亦為繳納租金及孝親費之概念，伊非系爭
    內湖不動產之所有權人。伊於108年4月16日所簽屬系爭協議
    書係應成聖潔要求簽名，其並無贈與真意，成聖潔也知情，
    辦理印鑑證明也是為了給成聖潔安心，伊不知道系爭內湖不
    動產已經辦理過戶。伊家並非有錢人，不可能買房子贈與剛
    進門之媳婦成聖潔，故系爭瑞芳不動產亦是許慧文借名登記
    在成聖潔名下，許慧文才是真正所有權人。並聲明：同意許
    慧文之上訴聲明。
四、本院之判斷：
　㈠按稱「借名登記」者，謂當事人約定一方將自己之財產以他
    方名義登記，而仍由自己管理、使用、處分，他方允就該財
    產為出名登記之契約，其成立側重於借名者與出名者間之信
    任關係，及出名者與該登記有關之勞務給付，具有不屬於法
    律上所定其他契約種類之勞務給付契約性質，應與委任契約
    同視，倘其內容不違反強制、禁止規定或公序良俗者，當賦
    予無名契約之法律上效力，並依民法第529條規定，適用或
    類推適用民法委任之相關規定。至借名登記之當事人內部間
    ，仍應承認借名人為真正所有權人，是出名者仍非該借名登
    記財產之真正所有權人（最高法院98年度台上字第990號、9
    9年度台上字第1662號、99年度台上字第2448號民事判決意
    旨可資參照）。又按當事人主張有利於己之事實者，就其事
    實有舉證之責任，民事訴訟法第277條定有明文。而借名登
    記契約屬於「非典型契約」之一種，須於雙方當事人，就一
    方將自己之財產以他方名義登記，而仍由自己管理、使用、
    處分，他方允就該財產為出名登記，相互為合致之意思表示
    ，其契約始克成立，主張借名登記者，自應就該借名登記之
    事實負舉證責任（最高法院103年度台上字第621號、105年
    度台上字第1772號判決意旨參照）。
　㈡查系爭內湖不動產係於96年3月26日以買賣為原因登記為鍾建
    眾所有，嗣於108年5月8日以夫妻贈與為原因自鐘建眾移轉
    登記為成聖潔所有；系爭瑞芳不動產是許慧文出資購買而於
    102年7月24日以買賣為原因登記於成聖潔名下，嗣由許慧文
    出租予他人並收取租金等節，有上開不動產登記謄本、異動
    索引、系爭瑞芳不動產之房屋租賃契約書、系爭內湖、瑞芳
    不動產之權狀影本在卷可稽（見原審湖調260卷第25-37、43
    -71頁，原審卷第132-138、156頁），且為兩造所不爭執（
    見原審卷第213-214頁），堪認屬實。
　㈢有關系爭內湖不動產是否許慧文借名登記於鍾建眾名下，鍾
    建眾贈與成聖潔是否有權處分部分：
　⒈鐘建眾固陳稱：系爭內湖不動產係以1,200餘萬元購入，許慧
    文出資900餘萬元，其餘300萬元係由其貸款補足，貸款的本
    息係由其繳納等語（見原審卷第216頁），且有台北富邦銀
    行溪湖分行對帳單可按（見原審卷第146-149頁），成聖潔
    就此亦不爭執（見原審卷第216頁）。再依證人即成聖潔之
    母林采蓉證稱：結婚前，許慧文問伊要不要聘金，伊說有地
    方讓成聖潔他們住就可以，這樣婚後就不用在外面租房子，
    所以不需要聘金。許慧文說他在內湖那邊有自己的房子，可
    以供鍾建眾、成聖潔結婚後住。鍾建眾及成聖潔都跟伊說有
    去過內湖的房子。提親、下聘當天，許慧文有說內湖的住處
    是登記在鍾建眾名下，所以伊才放心這門親事等語（見原審
    卷第239-241頁）。再審酌自鍾建眾、成聖潔結婚後即居住
    於系爭內湖不動產，且系爭內湖不動產於移轉登記於成聖潔
    之前，系爭內湖不動產之買賣契約及其權狀係由鐘建眾保管
    ，系爭內湖不動產所有費用、稅捐均由鐘建眾繳納，鐘建眾
    亦曾為系爭內湖不動產所屬公寓大廈管理委員會之財務委員
    等情，有買賣契約書、水費通知單、台灣電力公司繳費憑證
    、公寓大廈管理委員會繳費單、公寓大廈管理委員會開會通
    知暨會議紀錄、會議簽到名冊等件為證（見原審卷第70-131
    、140-144、150-154頁）。
　⒉綜合上開事證以觀，許慧文為了鍾建眾即將結婚，而出資900
    餘萬元購買系爭內湖不動產，且將其登記在鍾建眾名下，而
    供鍾建眾、成聖潔婚後居住使用，並陸續將系爭內湖不動產
    之買賣契約、過戶、權狀資料均交由鍾建眾保管，餘款300
    萬元則由鍾建眾自行貸款繳納本息。審酌許慧文未保有管理
    、使用、處分系爭內湖不動產之權限，顯然許慧文所出資之
    900餘萬元有贈與鍾建眾購買系爭內湖不動產之意，並合於
    一般父母子女間因子女結婚而贈與不動產之社會常情，此觀
    證人即許慧文之女鍾連禎稱：許慧文亦將基隆市暖暖區房地
    登記在其名下，亦有將房產登記在伊姊姊名下等語（見原審
    卷第302、304頁）自明。堪認系爭內湖不動產為鍾建眾所有
    ，許慧文及鍾建眾就系爭內湖不動產並無借名登記關係。
　⒊證人即許慧文之女鍾連禎雖證稱：90幾年時伊媽媽購買預售
    屋，當時鍾建眾名下沒有房產，因考量首購（貸款）比較便
    宜，所以借名登記在鍾建眾名下，付完頭期款後，再由建商
    通知繳費，都是媽媽繳的。之後都是鍾建眾在居住，因當時
    鍾建眾工作地點在該房地附近等語（見原審卷第302頁）。
    證人即鍾連禎之夫李偉銘亦證稱；家庭聚會時，有聽說許慧
    文購買內湖房產並登記在鐘建眾名下等語（見原審卷第309-
    311頁）；惟證人鍾連禎、李偉銘提到家族餐敘中聊到系爭
    內湖不動產為借名登記乙節，為成聖潔所否認，審酌證人鍾
    連禎、李偉銘為許慧文之女兒、女婿，倘系爭內湖不動產回
    復為許慧文所有，則與證人鍾連禎實具有相當利害關係，無
    法排除其等所言係迴護許慧文。又其等上開證述即令屬實，
    然考量鍾建眾、證人鍾連禎均為許慧文之子女，就許慧文之
    財產如何規劃，彼此互具消長之利害關係，證人鍾連禎、李
    偉銘未必知悉許慧文已將關於系爭內湖不動產之相關買賣、
    過戶資料及權狀正本交由鍾建眾保管，則其等縱曾聽聞許慧
    文表明借名登記云云，亦無法排除係許慧文作為安撫其他子
    女之意，其等未必知悉許慧文之內心真意及其與鍾建眾間如
    何約定。再由客觀事證以觀，系爭內湖不動產不但登記於鍾
    建眾名下，且實際由鍾建眾管理、使用，並保管權狀，實難
    認定其與許慧文間有何借名登記關係。故證人鍾連禎、李偉
    銘之證述無法為許慧文有利之認定。至於鍾建眾因外遇事件
    遭成聖潔發現，而簽屬系爭協議書將系爭內湖不動產贈與成
    聖潔（詳如後述），復因與成聖潔間之民事通常保護令及離
    婚案件，雙方已形同水火不容，則其所稱許慧文僅將系爭內
    湖不動產借名登記在其名下，顯係不甘成聖潔獲贈系爭內湖
    不動產，其於本件訴訟所言，難期客觀可信，無法為許慧文
    有利之認定。
　⒋綜上所述，系爭內湖不動產為鍾建眾所有，許慧文主張其與
    鍾建眾間具有借名登記之法律關係，委無足採。又系爭內湖
    不動產既為鍾建眾所有，其當具有處分之權限，則鍾建眾於
    108年4月18日以贈與為原因移轉登記予成聖潔（詳如後述）
    ，當屬有權處分，許慧文請求撤銷鍾建眾與成聖潔間之贈與
    契約及物權移轉所有權登記契約，回復為鍾建眾所有，再移
    轉登記至其名下，及主張鍾建眾應對其負損害賠償責任，均
    屬無據。
  ㈣有關鍾建眾將系爭內湖不動產贈與成聖潔是否無效部分：
　  鍾建眾主張其並無贈與系爭內湖不動產予成聖潔之真意，當
    時係為安撫成聖潔才簽屬系爭協議書，此情為成聖潔所明知
    ，依民法第86條但書，此贈與之意思表示應屬無效，為成聖
    潔否認，經查：
　⒈系爭協議書一開頭即言明「茲因甲方（即鍾建眾）在…與…王
    郁筑通姦長達1年以上，經雙方長談後，本於自由意志達成
    協議如下：甲方願將其名下門牌號碼為臺北市○○區○○○路0
    段000巷00弄00號6樓房地無條件贈與乙方（即成聖潔），並
    須於民國（下同）108年4月30日前完成該房地之所有權移轉
    登記」等語（見原審卷第66頁），依上開文意可知，鍾建眾
    係為補償其外遇、侵害成聖潔配偶權而贈與系爭內湖不動產
    ，核與成聖潔所辯相符。而鍾建眾為履行系爭協議書之約定
    ，除打電話給代書張炳勳詢問辦理贈與需要之文件，交付成
    聖潔代書名片，並親辦印鑑證明，交付系爭內湖不動產之權
    狀、印鑑章、印鑑證明予成聖潔等情。證人即代書張炳勳亦
    證述：伊在106年10月18日辦理停車位登記時就認識鍾建眾
    ，辦理系爭內湖不動產移轉登記案前，鍾建眾曾先以電話詢
    問伊辦理不動產過戶須要準備什麼資料。108年4月18日成聖
    潔拿著鍾建眾之前所留存伊之名片向伊表示要辦理贈與移轉
    登記，並提出土地所有權狀、印鑑證明、印鑑章、戶籍資料
    及兩造簽訂之協議書。送件之前，伊有打電話給鍾建眾，但
    是聯絡不上，鍾建眾也沒有回電給伊，伊當時擔心日後有爭
    執，才請成聖潔在切結書簽名。因成聖潔所提出所有過戶資
    料很齊全，伊才當天送件。一直到今年（109年）鍾建眾打
    電話給伊，伊沒接到，伊曾回電，但鍾建眾沒有回電給伊等
    語（見本院卷第412-413頁）。
　⒉審酌成聖潔係於108年4月18日至證人張炳勳事務所辦理，證
    人張炳勳當日即送件，此後，未見鍾建眾向證人張炳勳爭執
    移轉所有權事宜，直至鍾建眾、成聖潔因民事通常保護令及
    離婚事件已形容陌路之109年間，鍾建眾才打電話給證人張
    炳勳，且2人實際亦未通話，顯見鍾建眾對於系爭內湖不動
    產已移轉登記予成聖潔並無二話。又鍾建眾嗣於109年5月間
    另案請求成聖潔塗銷系爭內湖不動產所有權移轉登記事件，
    亦經法院判決駁回確定，有該案判決書可按（見本院卷第19
    3-198、333-335頁），且依該案之認定，兩造間關於系爭協
    議書之簽訂，並無民法第86條但書即「鍾建眾簽屬系爭協議
    書但無受其意思表示拘束之意，且為成聖潔所明知」之適用
    ，則鍾建眾於本件再執前詞，辯稱其無贈與之真意，且為成
    聖潔所明知，並聲請再次傳喚證人張炳勳，難以憑採。
　⒊綜上所述，系爭內湖不動產為鍾建眾所有，並以贈與原因移
    轉登記予成聖潔，堪予認定，鍾建眾主張其無贈與真意，依
    民法第86條但書，贈與之債權行為及移轉登記之物權行為均
    屬無效，委無足採。
　㈤有關系爭瑞芳不動產部分：　
　　許慧文主張系爭瑞芳不動產由其所購買，借名登記於成聖潔
    名下，但由其出租，收取租金，其為所有權人云云；成聖潔
    則抗辯：系爭瑞芳不動產之買賣過戶資料及權狀，自購入後
    即在伊處保管，出租後因房客是工人，不知如何匯款，因此
    由許慧文收取租金後再交給伊，經查：
　⒈證人即許慧文之女鍾連禎固證稱：瑞芳房地購買後，由許慧
    文出租給房客使用，租金是6,500元，租金是由許慧文收的
    ，並沒有再轉交給成聖潔。因為伊家房產較多，為了要節稅
    ，才登記在成聖潔名下。許慧文向前屋主楊麗文洽談購買的
    過程中伊都在場，且權狀亦在許慧文處等語（見原審卷第30
    0-308頁）；證人即鍾連禎之夫李偉銘證稱：系爭瑞芳不動
    產是許慧文以80萬元購買，借名登記在成聖潔名下，後由許
    慧文出租給工人，伊不清楚租金多少錢，租金是由許慧文所
    收，伊不清楚有無轉交給成聖潔等語（見原審卷第309-312
    頁）；然依證人即成聖潔之母林采蓉則證稱：102年底成聖
    潔告訴伊，許慧文在瑞芳買了房子給她，伊當時因皮膚過敏
    ，曾至許慧文的中藥鋪裡拿藥，並向許慧文說「怎麼那麼好
    還買房子給伊女兒，謝謝你」，當時許慧文說「伊女兒都有
    ，媳婦怎麼會沒有」。成聖潔跟伊說，許慧文說房子空著也
    是空著，要出租給別人，成聖潔答應了，然後由許慧文收租
    金後交給成聖潔，伊也有問成聖潔，許慧文有沒有把權狀交
    給你，成聖潔說有。伊知道租金每個月6,500元，伊有告訴
    成聖潔，不要一直跟婆婆拿錢，叫房客匯過來就好，成聖潔
    說房客是工人，不會匯款，所以由許慧文收租後，再交給成
    聖潔等語（見原審卷第238-245頁）；則有關系爭瑞芳不動
    產出租之租金實際由何人收取乙節，因無匯款金流，實無從
    判斷有關租金收取之實際情況為何。然審酌許慧文與成聖潔
    為婆媳關係，系爭瑞芳不動產既為許慧文所購買，再登記於
    成聖潔名下，則不論是贈與或借名登記，有關後續出租情事
    之相關安排，成聖潔應會聽從許慧文之安排，當無可能強要
    許慧文必以匯款方式交付租金以留存金流證據，又證人李偉
    銘亦證稱：房客確為工人等語，已如前述，則成聖潔所辯，
    難認子虛。
　⒉證人鍾連禎、李偉銘雖均證稱：系爭瑞芳不動產僅係借名登
    記於成聖潔云云；審酌證人鍾連禎、李偉銘為許慧文之女兒
    、女婿，倘系爭瑞芳不動產回復為許慧文所有，則與證人鍾
    連禎實具有相當利害關係，無法排除其等所言係迴護許慧文
    。又許慧文之財產如何規劃，鍾建眾、證人鍾連禎均為許慧
    文之子女，彼此互具消長之利害關係，由證人鍾連禎上開證
    述以觀，其並不知悉許慧文於購入系爭瑞芳不動產時，即已
    將相關買賣契約、過戶資料及權狀正本交由成聖潔保管，則
    其等縱曾聽聞許慧文表明借名登記云云，或為許慧文作為安
    撫其他子女之意，證人鍾連禎、李偉銘未必知悉許慧文之內
    心真意及其與成聖潔間如何約定。故證人鍾連禎、李偉銘之
    證述無法為許慧文有利之認定。
　⒊又系爭瑞芳不動產之權狀從購入後就放在成聖潔處，此為許
    慧文所不爭執（見本院卷第442-443頁），並據成聖潔當庭
    提出權狀、買賣契約書及相關稅捐收據等件之正本已供核對
    （見本院卷第153-175、527頁）。審酌不動產價值高昂，權
    狀屬於不動產證明文件，許慧文既於出資購買後，將權狀放
    在成聖潔處，表示其就系爭瑞芳不動產已無以所有權人之地
    位自居，而允許成聖潔得隨時自由處分、移轉所有權，實難
    認定許慧文與成聖潔間有何借名登記關係。至於許慧文聲請
    傳喚證人即系爭瑞芳不動產之前手所有權人楊麗文，惟楊麗
    文已於偵查中證稱：當時許慧文只說登記媳婦的名字，伊也
    沒多問等語（見本院卷第523頁），堪認楊麗文無法證明關
    於許慧文與成聖潔間關於系爭瑞芳不動產是否具有借名登記
    關係，爰不予傳喚，附此敘明。
　⒋綜上所述，系爭瑞芳不動產係由許慧文贈與成聖潔，並非借
    名登記，成聖潔為實際所有權人。
五、綜上所述，許慧文類推適用民法第549條第1項關於委任之規
    定，以本件起訴狀終止伊與鍾建眾、成聖潔間上開借名登記
    關係，並就系爭內湖不動產部分，類推適用民法第541條、
    第544條、第244條第1項、第4項及第767條第1項規定，請求
    撤銷鍾建眾、成聖潔間所為之贈與契約及所有權移轉登記，
    回復登記為鐘建眾所有。並就系爭內湖不動產及系爭瑞芳不
    動產部分，依民法第179條、第767條第1項規定，分別請求
    鍾建眾、成聖潔返還，為無理由，應予駁回。原審就上開不
    應准許部分（即系爭瑞芳不動產部分），判命成聖潔移轉登
    記所有權予許慧文，尚有未合，成聖潔指摘原判決此部分不
    當，求為廢棄，為有理由，爰由本院改判如主文第2項所示
    。至於系爭內湖不動產部分，原判決為許慧文敗訴之諭知，
    核無不合，許慧文上訴意旨指摘原判決此部分不當，求予廢
    棄改判，並無理由，應駁回其上訴。
六、本件事證已臻明確，兩造其餘之攻擊或防禦方法及所用之證
    據，經本院斟酌後，認為均不足以影響本判決之結果，爰不
    逐一論列，併此敘明。
七、據上論結，許慧文之上訴為無理由，成聖潔之上訴為有理由
    ，依民事訴訟法第449條第1項、第450條、第78條，判決如
    主文。
中　　華　　民　　國　　111 　年　　8 　　月　　10　　日
                  民事第二十二庭
                      審判長法  官  張靜女
                            法  官  范明達
                            法  官  葉珊谷
正本係照原本作成。
如不服本判決，應於收受送達後20日內向本院提出上訴書狀，其
未表明上訴理由者，應於提出上訴後20日內向本院補提理由書狀
（均須按他造當事人之人數附繕本）上訴時應提出委任律師或具
有律師資格之人之委任狀；委任有律師資格者，另應附具律師資
格證書及釋明委任人與受任人有民事訴訟法第466 條之1第1項但
書或第2項所定關係之釋明文書影本。如委任律師提起上訴者，
應一併繳納上訴審裁判費。
中　　華　　民　　國　　111 　年　　8 　　月　　11　　日
　　　　　　　　　　　　　
　　　　　　　　　　　　　 書記官  黃麒倫